【裁判字號】    91,勞簡上,4
【裁判日期】    920124
【裁判案由】    給付薪資
【裁判全文】
臺灣臺中地方法院民事判決  九十一年度勞簡上字第四號
    上  訴  人  台中市私立普霖斯頓美語短期補習班
    法定代理人  黃啟誠即ＡＬ.
    訴訟代理人  王文聖  律師
    被  上訴人  甲○○○○○○.
                        住嘉義.
右當事人間給付薪資事件，上訴人對於中華民國九十年十二月二十八日本院台中簡易
庭九十年度中簡字第六六九號第一審判決提起上訴，本院判決如左：
    主      文
原判決第一項關於命上訴人給付被上訴人超過新臺幣壹拾壹萬玖仟參佰元部分，暨訴
訟費用負擔之裁判均廢棄。
右廢棄部分，被上訴人在第一審之訴駁回。
其餘上訴駁回。
第一、二審訴訟費用，由被上訴人負擔五分之三，餘由上訴人負擔。
    事      實
甲、上訴人方面：
一、聲明：
（一）原判決不利於上訴人部分廢棄。
（二）右廢棄部分，被上訴人在第一審之訴駁回。
（三）第一、二審訴訟費用均由被上訴人負擔。
二、陳述：除與原審判決書所載者相同茲予引用外，補稱：
（一）按「解釋契約固屬事實審法院之職權，惟其解釋如違背法令或有悖於論理法則
      及經驗法則，自非不得以其解釋為不當，援為上訴第三審之理由。」、「解釋
      契約，固須探求當事人立約時之真意，不能拘泥於契約之文字，但契約文字業
      已表示當事人真意，無須別事探求者，即不得反捨契約文字而更為曲解。」最
      高法院八十三年台上字第三二三一號、十七年上字第一一一八號分別著有判例
      ，是核本件上訴人本以聘雇外籍老師至所經營之美語補習班教授英文為主，且
      上訴人亦已慮及因國際文化習慣衍生管理上問題差異，故與外籍老師事先於兩
      造聘雇合約Ｇ僱員之其他義務第九項明定：「雇員應遵守本校依台灣勞動基準
      法所制定之規則與規章，並應尊重本地之傳統與習慣」；且該聘雇合約以英文
      表示，準此，被上訴人本應遵守上開規範，又該聘雇契約之約定，本未違反公
      序良俗或強行規定，即應賦予其法津上效力（最高法院六十六年台再字第四二
      號判例），詎原判決竟以上開約定違反當事人就其文化差異所應負擔之法律效
      果，而認該上開約定無效，從而，原判決前揭所為之解釋契約顯有違首揭最高
      法院判例要旨。
（二）次查，證人呂瓊安於原審九十年八月二十日到庭證稱：「我拿三封信給原告簽
      收，她都拒絕並把信件丟在地上。第一封信是十一月初給他，最後一封是三月
      十五日拿給他。我是在他下課時拿給他。」證人戴玉珠於原審同前期日到庭證
      稱：「我在十二月拿給他第二封信，當時原告拒絕閱讀，還做一個手勢說他不
      用看，瞄一眼就知道意思了（他會速讀）。後來我請另一位老師拿給他看，他
      也拒絕看。」另有關上訴人交付予被上訴人之三封警告信業經上訴人附呈於原
      審九十年八月三十日所具答辯狀證物三。是原審雖以上開證人證述內容僅能證
      明上訴人有交付三次信函予被上訴人，惟被上訴人並未收受，尚不能證明該信
      函之具體內容云云，惟就此仍非不得再次傳訊證人呂瓊安、戴玉珠，訊明渠等
      所交付之信函是否即為上訴人於原審所提出之信函，合先敘明。另由上揭證人
      所證述渠等交付信函予被上訴人時乃為其所拒收等情，足見被上訴人於當時乃
      明知兩造間已因被上訴人干預學校之飲食政策而有所爭執，否則被上訴人何以
      在不明信函內容為何前即拒絕收受。是參酌兩造合約Ｉ２ａ所定：「違反本校
      政策之行為，並且經書面警告三次後，仍未改正其行為」為構成終止合約之正
      當理由，苟被上訴人得任意拒絕收受上訴人之書面警告，則該條約款豈非成為
      具文。從而，被上訴人就上訴人所交付之三封警告信，既已處於可得受領之狀
      態，縱被上訴人拒絕受領，解釋上仍應認上訴人已履踐三次書面警告之約定，
      始符合上開合約Ｉ２ａ條款約定之意旨。準此，上訴人就被上訴人違反學校政
      策行為，經三次書面警告仍未改正後所為終止合約之意思，乃合法有據。
（三）另查，證人陳曉琪於原審同前期日到庭證稱：「我與原告配合帶一個班，他會
      特別注意小孩子的身體狀況，他拿出三瓶藥來給小朋友使用，他會選定其中我
      掰不開那瓶，那藥丸是半透明的。」等語，就此被上訴人固辯稱該藥品是一種
      很微量的礦物質不能以儀器檢測出來，且係經學童家長同意下所為，並提出其
      所謂自然療法之證書。惟查：
  １、原審就被上訴人所稱自然療法及所提供之藥品，僅係食品，而不需醫師處方即
      可服用乙節是否屬實，既經上訴人於原審陳稱該行為業經校方警告禁止，即有
      爭執之意，乃原審竟未命被上訴人舉證證明，以究明之，即遽認其行為尚在因
      擔任幼童教師之育幼、照顧學童範圍之內，已顯屬率斷，而難認為允洽。
  ２、更何況證人陳曉琪所證述被上訴人用藥過程，乃係拿出三瓶藥，而以小朋友雙
      手手指交互合握依序對著藥瓶，由旁人以手掰不開者，決定使用該瓶藥品（按
      審判筆錄記載較為簡略，請調錄音帶參照）。是由被上訴人用藥過程觀之，似
      寓含某種宗教儀式之意味，顯非僅為被上訴人所稱以食品代替藥品，激發人本
      身抵抗力之自然療法。
  ３、又上訴人於原審主張被上訴人拒絕讓小朋友服用家長讓其帶來之藥物，反而有
      前揭以不明藥物讓小朋友服用之行為。就此，被上訴人於原審九十年十二月十
      七日審理時固辯稱：「我要求校方不要讓小朋友在教室服藥（自己帶來的西藥
      ），因為家長經常會讓小朋友帶藥來，並讓校方餵小朋友服藥，我認為會影響
      上課秩序，黃先生也同意。至於我當然不會幫小朋友服藥，因為我不懂中文，
      不知道給的藥正不正確。．．．」云云，惟查，幼稚園階段小朋友，抵抗力較
      弱，加上學校空間密閉及同學間互相傳染，故經常罹患感冒、咳嗽等，家長在
      帶小朋友看過醫生後，乃令小朋友攜帶醫生所給予藥物至學校，並要求校方為
      小朋友按時服藥，乃事所常見，是被上訴人如係因不懂中文無法知悉各該藥物
      之服用方法而拒絕為餵服小朋友藥物之工作，尚無可厚非，唯被上訴人竟係以
      「不知道給的藥正不正確」為其拒絕餵藥之理由，顯係以其個人之醫療背景強
      行凌駕於台灣本地之習慣及校方之政策。更何況被上訴人所任教之班級，尚有
      中籍助理老師即證人陳曉琪得為小朋友餵服藥物，且為免影響上課秩序，亦得
      要求助理老師於下課時間為之，乃被上訴人竟一律禁止小朋友在校服用合格醫
      師所給予藥物，亦屬可議。
  ４、綜前所述，被上訴人前揭禁止學生服用合格醫師給予之任何藥物及給予其本身
      所持有之不明藥物，以具有宗教儀式意味之方式予學生服用等情，顯已違反兩
      造合約Ｇ僱員之其他義務其中第九項：「雇員應遵守本校依台灣勞動基準法所
      制定之規則與規章、並應尊重本地之傳統與習慣。」之約定、及前揭台中市政
      府函文所載補習班應報請市政府撤銷其聘雇許可：「不依聘約約定從事正常教
      學。」之規定。從而，縱認上訴人尚不能舉證證明有經三次書面警告，亦得以
      此逕行終止兩造間聘雇合約。
（四）按兩造聘雇合約Ｇ９已明確約定：「雇員應遵守本校依台灣勞動基準法所制定
      之規則與規章，並應尊重本地之傳統與習慣。」另該合約Ｉ１亦有約定：「即
      使本合約中有相反意思條文，雇主仍得因正當理由，或違反本合約之情事，而
      不經通知，於任何時間終止雇員之聘期。」又該合約Ｉ２亦約定構成合約之正
      當理由，其中包括ａ「違反本校政策之行為，並且經書面警告三次後，仍未改
      正該行為。」ｃ「違反台灣的法律與規章」；「違反本合約。」，易言之，依
      前揭兩造聘雇合約中之約定，凡雇員違反上訴人學校政策之行為，並且經書面
      警告三次後仍未改正該行為；違反台灣的法律與規章；違反聘雇合約之任一條
      款（當然亦包括兩造合約Ｇ９之約定），均構成上訴人方面得終止聘雇合約之
      正當理由；再者，依台中市政府八十八府教社字第九九Ｏ二九號函文說明三：
      「補習班聘用外國人專任外國語文教師有下列情形之一者：．．．不依聘約約
      定從事正常教學。．．．補習班應報請市政府撤銷其聘雇許可。」從而，不依
      聘約約定從事正常教學亦係前揭兩造聘雇合約所指「違反台灣的法律與規章」
      ，合先敘明。
（五）次按本案首應審究被上訴人於任職上訴人期間，有無上訴人所指稱：「不依上
      訴人供應之菜單予學生食用，及禁止學生服用合格醫師給予之藥物，反給予其
      本身所持之不明藥物予學生服用」等情，且倘有之，被上訴人所為是否已違反
      上訴人方面所制定之政策，抑未尊重台灣本地之傳統與習慣或有不依聘約約定
      從事正常教學等構成終止合約之事由，為此分述如下：
  １、關於被上訴人不依上訴人所供應菜單予學生食用：
    (1)上訴人方面對於被上訴人所稱：「兩造於八十八年九月間曾約定，如遇有供應
      甜甜圈及白麵包予其班上小朋友食用時改以雙倍的水果代替」之情，上訴人不
      否認，然被上訴人卻將此一約定擴及凡是麵粉類食品均是爛食品，而將上訴人
      所供應之餅乾、饅頭、菠蘿麵包均禁止給其班上小朋友食用，此情除有被上訴
      人所不否認曾收受第三封信（亦即八十八年十一月間）之內容足徵外，另證人
      陳曉琪於鈞院亦陳稱：「在九月份開學時廚房有準備甜甜圈的麵包食品，被上
      訴人把全部退回廚房不讓小朋友食用，她認為這些食品不好，後來校方跟被上
      訴人協調，如果有甜甜圈的麵包時，改以雙倍的水果代替，但事後遇到有饅頭
      、菠蘿麵包時，她都不能接受，她認為這些食品會影響小朋友的腸胃，所以拒
      絕給小朋友食用。」對此，被上訴人則稱：「但我不排斥饅頭含蔬菜成分的食
      品，這部份也是經由黃先生決定的。」（詳鈞院九十一年五月六日筆錄）：從
      而，參諸前揭第三封信內容及證人陳曉琪證詞得證，被上訴人非僅排斥甜甜圈
      及白麵包，甚拒絕一切諸如饅頭、菠蘿麵包、餅乾此種麵粉類食品，且由被上
      訴人前揭所稱：「但我不排斥饅頭含蔬菜成分的食品」乙語亦得知，其確有拒
      絕麵粉類食品予其班上小朋友食用！
    (2)綜右小結，被上訴人於八十八年九月間，對於上訴人方面所供應食譜提出意見
      ，其認為麵包及甜甜圈均是爛食品，其並禁止其所教導之學生食用，對此，上
      訴人方面與其溝通後，同意以雙倍水果代替白麵包及甜甜圈，然被上訴人卻擅
      將右揭協定，擴及於其他麵粉類食品諸如餅乾、饅頭並禁止其班上小朋友食用
      ，此舉已嚴重干擾上訴人平日供應菜單之作業程序，且難以對學生家長交待，
      嗣被上訴人與其溝通後（亦即第三封信），不料，被上訴人仍我行我素，從而
      ，被上訴人前開所為，顯已違反上訴人方面所制定政策，且根本不尊重台灣本
      地飲食習慣，上訴人自得以此終止兩造聘雇合約。
  ２、關於被上訴人禁止其班上小朋友服用合格醫師給予之藥物，反給予其本身所持
      有之不明藥物予其班上小朋友服用：
    (1)被上訴人於原審稱：「我要求校方不要讓小朋友在教室服藥（自己帶來的西藥
      ），因為家長經常會讓小朋友帶藥來，並讓校方餵小朋友服藥，我認為會影上
      課秩序，黃先生也同意，至於我當然不會幫小朋友服藥，因為我不懂中文，不
      知道給的藥正不正確。」（原審九十年十二月十七日筆錄）；對於被上訴人上
      揭所稱：「黃先生也同意」乙節，上訴人否認之，至於被上訴人所持禁止小朋
      友在班上服藥之理由，係以會影響上課秩序為理由，更係有違常理，蓋眾所皆
      知，一般醫生給予病患服用藥物之時間大抵均為三餐飯後之時間，而該等時間
      均非上課期間，根本不會影響上課秩序，明證，被上訴人右揭所述，顯係臨訟
      矯稱之詞，此揆諸證人陳曉琪於鈞院明確稱：「．．．被上訴人表示她無法忍
      受在她面前餵藥，我曾向她探詢原因，她說她在加拿大有學過自然療法的知識
      ，所以她無法忍受採取非自然療法的方式。」、「小朋友通常用藥的時間為早
      上九時卅分用點心的時間．．．，中午餵藥時間是在十一時卅分吃完飯後到十
      二時間餵藥，因為不是在上課時間餵藥，所以不會影響上課秩序。」自明，明
      證，被上訴人所稱其禁止其班上小朋友用藥，是考量影響上課秩序，自屬子虛
      烏有；此另揆諸被上訴人先則稱：「．．．在課堂外小朋友用藥的事情並沒有
      人向我提起．．．」（鈞院九十一年五月六日筆錄第三、四頁），後則稱：「
      ．．．從九月份開始小朋友的用藥時間都是在課堂之外，所以我不知道小朋友
      的用藥時間。」（鈞院九十一年五月二十七日筆錄第二頁）「因為上課時間非
      常緊湊，如果在課堂上餵藥的話會影響上課秩序，所以我有跟校方協調在課堂
      外餵藥，但是在點心或中餐時間用藥不會影響秩序，所以我也沒有禁止。」（
      同上筆錄第三頁），前後所述均互不相符，益徵其所辯不足採！
  ３、證人陳曉琪於鈞院另稱：「曾經有壹個小朋友潘虹瑄因為感冒而情緒不穩，被
      上訴人叫我把小朋友抱在我的大腿上，以我左手壓住小朋友的胸前，右手手掌
      向上以中指與拇指相連接，她叫我以意念守住該兩指相連接，她會取出三瓶藥
      物，成分不明，她會取出一瓶，並試圖以手扳開我上開相連接的兩指，如果扳
      開即會淘汰該瓶藥物，以最後無法扳開手指的那瓶藥物給小朋友服用，那次服
      用是顆粒狀的物品，她只跟我表示這是天然的製品，是否為藥物或食品及其成
      分我都不清楚，另外還有壹個翁有守小朋友英文名字叫彼得，那個小朋友皮膚
      有乾燥現象，她先取用一瓶液狀的物品給該小朋友擦拭，但是都沒有改善，後
      來她又用三瓶物品以前述方式取用其中的一瓶，也是顆粒狀，但我也是不知道
      成分，給小朋友服用。這二個小朋友他們的家長都有準備服用的藥物及或擦劑
      ，他們服用之後我並沒有發現有任何異狀，被上訴人事後有向家長說明，第一
      位小朋友家長有向被上訴人詢問服用的物品是在哪邊購買，第二位小朋友家長
      只同意塗抹不能接受服用的方式。」（同上筆錄第二頁），對此，被上訴人並
      不否認曾以右揭證人所提到手勢作法對彼得（亦即翁有守）做，惟否認曾對潘
      虹瑄小朋友作，且另稱：「彼得父母也同意使用」，惟對於彼得父母同意使用
      乙節，上訴人否認之！且姑不論彼得父母是否同意被上訴人如此作，被上訴人
      顯已逾越其受聘教學之範圍，詳言之，依證人陳曉琪所述，被上訴人以前開手
      勢所選擇一瓶不明藥物予小朋友服用、擦用，此已令人不寒而慄，且其所陳稱
      其所提供並非藥品僅係成分非常低微之礦物成份乙節，更無任何證據以實其說
      ，從而，被上訴人先則以會影響上課秩序為由，禁止其班上小朋友服用合格醫
      師所開具之藥物，然其本身反以其個人所持有不明藥物並以前開怪異手勢所選
      擇藥物予小朋友服用及擦用，顯係以其個人醫療背景之認知強行凌駕於台灣本
      地之習慣及校方之政策，此已明顯違反兩造聘雇合約Ｇ９約定及前揭台中市政
      府函文所載補習班應報請市政府撤銷其聘雇許可：「不依聘約約定從事正常教
      學」之規定！
  ４、綜右論結，本件上訴人據前開事由終止兩造聘雇合約，自屬有據！
（六）本件爭點整理如左：
  １、對於被上訴人主張或陳述不爭執部份：
    (1)上訴人曾聘請被上訴人擔任兒童美語教師，合約期間自八十八年八月二十五日
      起至八十九年八月三十一日止，上訴人已於八十九年三月十五日終止聘雇合約
      。
    (2)被上訴人主張兩造於八十八年九月間曾約定，如遇有供應甜甜圈及白麵包予其
      班上小朋友食用時改以雙倍的水果代替乙節，上訴人不爭執。
    (3)被上訴人於原審稱：「我要求校方不要讓小朋友在教室服藥（自己帶來的西藥
      ），因為家長經常會讓小朋友帶藥來，並讓校方餵小朋友服藥。」乙節，上訴
      人不爭執。
    (4)被上訴人於鈞院稱：「我們對翁有守（彼得）小朋友做一些如證人陳曉琪所述
      的手勢。」乙節，上訴人不爭執。
  ２、對於被上訴人主張或陳述有爭執的部份：
    (1)被上訴人否認收受所謂上訴人所交付第二、三封信函乙節，與事實不符。其理
      由詳如前揭陳述（二）所載。
    (2)對於被上訴人否認拒絕一切諸如饅頭、菠蘿麵包、餅乾此種麵粉類食品予其班
      上小朋友食用乙節，與事實不符，其理由如下：
    上訴人方面對於被上訴人所稱：「兩造於八十八年九月間曾約定，如遇有供
        應甜甜圈及白麵包予其班上小朋友食用時改以雙倍的水果代替」之情，上訴
        人不否認，然被上訴人卻將此一約定擴及凡是麵粉類食品均是爛食品，而將
        上訴人所供應之餅乾、饅頭、菠蘿麵包均禁止給其班上小朋友食用，此情除
        有被上訴人所不否認曾收受第三封信（亦即八十八年十一月間）之內容足徵
        外，另證人陳曉琪於鈞院亦陳稱：「在九月份開學時廚房有準備甜甜圈的麵
        包食品，被上訴人把全部退回廚房不讓小朋友食用，她認為這些食品不好，
        後來校方跟被上訴人協調，如果有甜甜圈的麵包時，改以雙倍的水果代替，
        但事後遇到有饅頭、菠蘿麵包時，她都不能接受，她認為這些食品會影響小
        朋友的腸胃，所以拒絕給小朋友食用。」對此，被上訴人則稱：「但我不排
        斥饅頭含蔬菜成分的食品，這部份也是經由黃先生決定的。」（詳鈞院九十
        一年五月六日筆錄）：從而，參諸前揭第三封信內容及證人陳曉琪證詞得證
        ，被上訴人非僅排斥甜甜圈及白麵包，甚拒絕一切諸如饅頭、菠蘿麵包、餅
        乾此種麵粉類食品，且由被上訴人前揭所稱：「但我不排斥饅頭含蔬菜成分
        的食品」乙語亦得知，其確有拒絕麵粉類食品予其班上小朋友食用！
    綜右小結，被上訴人於八十八年九月間，對於上訴人方面所供應食譜提出意
        見，其認為麵包及甜甜圈均是爛食品，其並禁止其所教導之學生食用，對此
        ，上訴人方面與其溝通後，同意以雙倍水果代替白麵包及甜甜圈，然被上訴
        人卻擅將右揭協定，擴及於其他麵粉類食品諸如餅乾、饅頭並禁止其班上小
        朋友食用，此舉已嚴重干擾上訴人平日供應菜單之作業程序，且難以對學生
        家長交待，嗣被上訴人與其溝通後（亦即第三封信），不料，被上訴人仍我
        行我素，從而，被上訴人前開所為，顯已違反上訴人方面所制定政策（兩造
        合約Ｉ２ａ規定），且根本不尊重台灣本地飲食習慣（兩造合約Ｇ９規定）
        ，上訴人自得以此終止兩造聘雇合約。
    (3)對於被上訴人所稱其禁止班上小朋友用藥是考量影響上課秩序乙節，與事實不
      符，其理由如下：
    被上訴人於原審稱：「我要求校方不要讓小朋友在教室服藥（自己帶來的西
        藥），因為家長經常會讓小朋友帶藥來，並讓校方餵小朋友服藥，我認為會
        影響上課秩序，黃先生也同意，至於我當然不會幫小朋友服藥，因為我不懂
        中文，不知道給的藥正不正確。」（原審九十年十二月十七日筆錄）；對於
        被上訴人上揭所稱：「黃先生也同意」乙節，上訴人否認之，至於被上訴人
        所持禁止小朋友在班上服藥之理由，係以會影響上課秩序為理由，更係有違
        常理，蓋眾所皆知，一般醫生給予病患服用藥物之時間大抵均為三餐飯後之
        時間，而該等時間均非上課期間，根本不會影響上課秩序，明證，被上訴人
        右揭所述，顯係臨訟矯稱之詞，此揆諸證人陳曉琪於鈞院明確稱：「．．．
        被上訴人表示她無法忍受在她面前餵藥，我曾向她探詢原因，她說她在加拿
        大有學過自然療法的知識，所以她無法忍受採取非自然療法的方式。」、「
        小朋友通常用藥的時間為早上九時卅分用點心的時間．．．，中午餵藥時間
        是在十一時卅分吃完飯後到十二時間餵藥，因為不是在上課時間餵藥，所以
        不會影響上課秩序。」自明，明證，被上訴人所稱其禁止其班上小朋友用藥
        ，是考量影響上課秩序，自屬子虛烏有；此另揆諸被上訴人先則稱：「．．
        ．在課堂外小朋友用藥的事情並沒有人向我提起．．．」（鈞院九十一年五
        月六日筆錄第三、四頁），後則稱：「．．．從九月份開始小朋友的用藥時
        間都是在課堂之外，所以我不知道小朋友的用藥時間。」（鈞院九十一年五
        月二十七日筆錄第二頁）「因為上課時間非常緊湊，如果在課堂上餵藥的話
        會影響上課秩序，所以我有跟校方協調在課堂外餵藥，但是在點心或中餐時
        間用藥不會影響秩序，所以我也沒有禁止。」（同上筆錄第三頁），前後所
        述均互不相符，益徵其所辯不足採！
    (4)對於被上訴人所稱自然療法抑順勢療法及其提供之藥品是一種很微量的礦物質
      ，且係經由學生家長同意下使用等情，上訴人否認之，其理由如下：
      證人陳曉琪於鈞院證述（詳如前揭陳述（五）３、所載），對此，被上訴人
        並不否認曾以右揭證人所提到手勢作法對彼得（亦即翁有守）做，惟否認曾
        對潘虹瑄小朋友作，且另稱：「彼得父母也同意使用」，惟對於彼得父母同
        意使用乙節，上訴人否認之！且姑不論彼得父母是否同意被上訴人如此作，
        被上訴人顯已逾越其受聘教學之範圍，詳言之，依證人陳曉琪所述，被上訴
        人以前開手勢所選擇一瓶不明藥物予小朋友服用、擦用，此已令人不寒而慄
        ，且其所陳稱其所提供並非藥品僅係成分非常低微之礦物成份乙節，更無任
        何證據以實其說，從而，被上訴人先則以會影響上課秩序為由，禁止其班上
        小朋友服用合格醫師所開具之藥物，然其本身反以其個人所持有不明藥物並
        以前開怪異手勢所選擇藥物予小朋友服用及擦用，顯係以其個人醫療背景之
        認知強行凌駕於台灣本地之習慣及校方之政策，此已明顯違反兩造聘雇合約
        Ｇ９約定及前揭台中市政府函文所載補習班應報請市政府撤銷其聘雇許可：
        「不依聘約約定從事正常教學」之規定！
    被上訴人於鈞院亦自承：「因為小朋友的意念不容易集中，而且透過助理老
        師的抱住之後，透過身體的連接對助理老師所做手勢的測試，即可知道孩童
        所需使用濃度。」（鈞院九十一年六月十七日筆錄），此舉已足徵，被上訴
        人所為顯已逾越受聘教學之範圍，且該所謂順勢療法更已超越目前人類所能
        理解之範圍。
  ３、上訴人據以終止兩造聘雇合約，顯於法有據，其理由如下：
    (1)按兩造聘雇合約Ｇ９已明確約定：「雇員應遵守本校依台灣勞動基準法所制定
      之規則與規章，並應尊重本地之傳統與習慣。」另該合約Ｉ１亦有約定：「即
      使本合約中有相反意思條文，雇主仍得因正當理由，或違反本合約之情事，而
      不經通知，於任何時間終止雇員之聘期。」又該合約Ｉ２亦約定構成合約之正
      當理由，其中包括ａ「違反本校政策之行為，並且經書面警告三次後，仍未改
      正該行為。」ｃ「違反台灣的法律與規章」；「違反本合約。」，易言之，依
      前揭兩造聘雇合約中之約定，凡雇員違反上訴人學校政策之行為，並且經書面
      警告三次後仍未改正該行為；違反台灣的法律與規章；違反聘雇合約之任一條
      款（當然亦包括兩造合約Ｇ９之約定），均構成上訴人方面得終止聘雇合約之
      正當理由；再者，依台中市政府八十八府教社字第九九Ｏ二九號函文說明三（
      詳被證二）：「補習班聘用外國人專任外國語文教師有下列情形之一者：．．
      ．不依聘約約定從事正常教學。．．．補習班應報請市政府撤銷其聘雇許可。
      」從而，不依聘約約定從事正常教學亦係前揭兩造聘雇合約所指「違反台灣的
      法律與規章」，合先敘明。
    (2)本件上訴人本以聘雇外籍老師至所經營之美語補習班教授英文為主，且上訴人
      亦已慮及因國際文化習慣衍生管理上問題差異，故與外籍老師事先於兩造聘雇
      合約Ｇ僱員之其他義務第九項明定：「雇員應遵守本校依台灣勞動基準法所制
      定之規則與規章，並應尊重本地之傳統與習慣」；且該聘雇合約以英文表示，
      準此，被上訴人本應遵守上開規範，又該聘雇契約之約定，本未違反公序良俗
      或強行規定，即應賦予其法津上效力（最高法院六十六年台再字第四二號判例
      ），詎原判決竟以上開約定違反當事人就其文化差異所應負擔之法律效果，而
      認該上開約定無效，從而，原判決前揭所為之解釋契約顯有違首揭最高法院判
      例要旨。
    (3)另查被上訴人於任職上訴人期間確有「不依上訴人供應菜單予其班上小朋友食
      用，及禁止其班上小朋友於其班上服用合格醫師給予藥物，反以所謂自然療法
      抑順勢療法治療其班上小朋友翁有守、潘虹瑄並給予渠二人不明藥物服用等情
      ，已如前述，從而，被上訴人右揭所為顯已違反兩造合約Ｇ９、Ｉ２ａ、Ｉ２
      ｃ等規定，上訴人據以終止兩造聘雇合約，自屬有據！
（七）對於被上訴主張其底薪為五萬五千元，全勤有二千元不爭執，但如鈞院認應該
      給付薪資只能用底薪，不能計入全勤部分，因被上訴人未必一定會全勤。
（八）對於被上訴人主張到香港換發簽證之費用八千二百元一節不爭執，但否認與上
      訴人終止契約的債務不履行損害賠償有因果關係。
（九）退而言之，被上訴人接受上訴人所發給之同意轉聘書，亦堪認兩造有合意終止
      契約。
（十）被上訴人自八十九年五月十五日起已在嘉義世界國美語任教，所以被上訴不得
      再請求此部分之薪資。
三、證據：除援用原審之立證方法，並補提出合約書（中譯本）一份、中、英文信函
    各一件。並聲請訊問證人呂瓊安、戴玉珠、陳曉琪。
乙、被上訴人方面：
一、聲明：上訴駁回。
二、陳述：除與原審判決書所載者相同茲予引用外，補稱：
（一）被上訴人於八十八年九月間曾與上訴人之法定代理人黃先生會面，請其將點心
      不健康食品拿掉不要讓小朋友食用，因甜甜圈或白麵包食品含糖分過高，不宜
      讓小朋友食用，黃先生有同意改以水果餐代替，但被上訴人並不排斥饅頭含蔬
      菜成分之食品。
（二）被上訴人所帶的班級小朋友年齡甚幼，班上的秩序必須維持，小朋友服藥，都
      會由秘書或有時於休息時間由助理老師陳曉琪給小朋友用藥。
（三）否認有對潘虹瑄用藥之情形。至於彼得（翁有守）因午睡醒來，會搔癢出疹子
      ，助理陳老師有打電話給彼得的父母，隔天被上訴人有帶由礦物淬取之物品，
      劑量輕微，使用並無害處，被上訴人有此自然療法及醫藥方面知識及資格證照
      。
（四）被上訴人並未收到校方對伊不當行為而發之警告信函。被上訴人收到由校方黃
      先生透過秘書轉來一封信談到中華文化的問題，之後關於九月份不吃甜甜圈有
      害健康食品，改以水果餐代替等協議取消，改成原來食譜，在十一月十六日以
      後就飲食營養方面就沒有再有交集或協調這方面的問題。直到隔年（八十九年
      ）三月十三日被上訴人發現學生家長許吟姿在走廊上哭，因其與廚房的廚師談
      及有關味精使用之問題，遭到校方黃先生之斥責之故，黃先生並遷怒於被上訴
      人，隔二天被上訴人即遭受校方之解聘。
（五）被上訴人請求之薪資是自八十九年三月十六日起至同年八月三十一日止，總金
      額為三十一萬二千五百元（即月薪五萬五千元，加上全勤二千元，合計為五萬
      七千元，乘以五個月，加上三月份的二萬八千五百元，總計三十一萬二千五百
      元），但因為三月份祇收到二萬七千五百元，所以該三月份未工作之半個月也
      僅以二萬七千五百元請求，關於請求薪資部分僅請求三十萬二千五百元。
（六）被上訴人到香港換發簽證之費用八千二百元，此費用如果上訴人未提前終止契
      約即不會發生，故與上訴人終止契約的債務不履行損害賠償有因果關係。
（七）被上訴人接受上訴人所發給之同意轉聘書，僅係被上訴人想留在台灣工作之不
      得已辦法，被上訴人並無合意終止契約之意思。
（八）被上訴人自八十九年五月十五日起在嘉義世界國美語任教迄今。
三、證據：援用原審之立證方法，並補提出學生家長信函二件、世界國英語補習班負
    責人信函一件、台中市政府函一件、律師函一件、勞資爭議案件申訴書一件、薪
    資單一份為證。
    理    由
一、本件被上訴人起訴主張：被上訴人與上訴人訂立聘僱契約，約定上訴人聘任被上
    訴人擔任兒童美語教師，契約期間自民國八十八年八月二十五日起至八十九年八
    月三十一日止，詎上訴人在八十九年三月十五日無故終止聘僱契約，致被上訴人
    因工作簽證提早取消須離境及就近前往香港處理支出費用，為此依契約及債務不
    履行訴請給付自八十九年三月份起至八月份止之薪資、至香港換發簽證支出之費
    用，及提起本件訴訟額外支出之花費，合計三十一萬七千五百六十五元等情。上
    訴人對被上訴人主張兩造訂立聘僱契約，約定上訴人聘任被上訴人擔任兒童美語
    教師，契約期間自民國八十八年八月二十五日起至八十九年八月三十一日止，詎
    上訴人在八十九年三月十五日終止聘僱契約事實，均不爭執，惟以：被上訴人對
    於上訴人供餐食譜有意見，禁止其班上學童食用，幾經溝通後，雙方同意以水果
    替代白麵包和甜甜圈，但被上訴人仍禁止學童食用其他麵粉類食品如餅乾、饅頭
    等，嚴重干擾上訴人平日供餐之作業程序，且難以對學生家長交代；被上訴人更
    基於其個人宗教信仰禁止學生服用合格醫師開立之藥物，而逕行給予不明藥物服
    用，逾越其教學工作之範圍，故被上訴人已違反上訴人之學校政策，亦未尊重本
    地習慣，更有不依約從事教學之違法、違反台灣法律與規章等事由，上訴人依兩
    造合約Ｇ９、Ｉ２ａ、ｃ、ｉ等約定得終止合約並報請市政府撤銷其聘僱許可，
    上訴人並曾於八十八年十一月八日至同年十二月某日間以三封信函通知被上訴人
    停止上開行為，惟被上訴人置若罔聞，上訴人始正式發函終止契約，況若本件認
    上訴人單方面終止合約不合法，惟被上訴人接受上訴人所發給之同意轉聘書，亦
    堪認兩造有合意終止契約，又被上訴人於八十九年五月十五日即至他校任教，此
    期間既有收入自應扣除等語，資為抗辯。
二、查本件為涉外民事事件，兩造因法律行為發生債之關係涉訟，依法院地中華民國
    之涉外民事法律適用法第六條第二項規定，應適用契約履行地之中華民國法律。
三、次查本件被上訴人依聘僱契約之法律關係提起本件訴訟，並於訴訟中具狀陳明契
    約當事人為「台中市私立普霖斯頓美語短期補習班」，又上開「台中市私立普霖
    斯頓美語短期補習班」係以訴外人黃才丕為設立人，黃啟誠（即ＡＬＥＸ  ＨＵ
    ＡＮＧ）為班主任之合夥事業，依民事訴訟法第四十條第三項之規定，即有當事
    人能力（最高法院四十一年度臺上字第一０四０號判例參照）；又上開合夥事業
    由黃啟誠（ＡＬＥＸ  ＨＵＡＮＧ）實際主持班務及代表訂立契約，有契約書及
    名片乙紙附卷為憑，被上訴人主張以「台中市私立普霖斯頓美語短期補習班」為
    本件被告（上訴人），並列黃啟誠（ＡＬＥＸ  ＨＵＡＮＧ）為法定代理人，即
    無不合。
四、復查，本件兩造訂立契約，約定上訴人聘用被上訴人擔任兒童美語補習班教師，
    聘任期間自八十八年八月二十五日起至八十九年八月三十一日止，並經台中市政
    府於八十八年七月十五日以八八府教社字第九九０二九號函同意，惟上訴人於八
    十九年三月十五日發函終止兩造契約，被上訴人並於上訴人片面終止合約後經台
    中市政府以八十九年三月十七日八九府教社字第二九三七一號函將前開聘僱同意
    函自八十九年三月十五日起予以註銷，並被上訴人因而必須離境，被上訴人離境
    後另在香港申請觀光簽證來台，嗣向台中市政府申請就上開聘僱關係之勞資爭議
    為調解等情，為兩造所不爭執，並有上開聘僱契約書、台中市政府函、台中市政
    府勞資爭議案件申訴書可佐，自堪信為真實。故本件首應審究者，為上訴人單方
    片面終止上開契約有無理由？
（一）按解釋契約，應探求當事人立約時之真意，而探求當事人之真意，本應通觀契
      約全文，並斟酌訂立契約當時及過去之事實暨交易上之習慣，依誠信原則，從
      契約之主要目的及經濟價值等作全般之觀察，最高法院著有七十九年度台上字
      第一七七八號民事判決可資參照。次按法律係具有強制力之規範，而與社會上
      一般風俗民情或道德習慣之要求有異，又國際社會間文化背景相異之人互為交
      往，倘因行事方式有異或溝通障礙致生糾紛，除有具體情事堪認違反契約或構
      成侵權行為外，應屬風俗民情或道德規範之範圍，不得要求其就上開行為負法
      律責任，始符人類社會交往之原則。再按當事人主張有利於己之事實，應負舉
      證之責任，主張法律關係存在之當事人，僅須就該法律關係發生所須具備之特
      別要件，負舉證之責任，至於他造主張法律關係消滅之權利障礙事實，應就其
      所須具備之特別要件舉證證明（民事訴訟法第二百七十七條前段、最高法院四
      十八年度臺上字第八八七號判例參照）。
（二）查兩造對於本件契約關係發生乙節並無爭執，已如前述，上訴人主張上開終止
      權之存在，依上開說明，應由上訴人此有利於己事實負舉證責任。茲分別就上
      訴人主張之終止事由是否有理，分別論述於下：
  １、上訴人主張：被上訴人質疑上訴人供應學童麵粉類食品之學校政策及不讓學童
      用藥，經書面警告三次不改正構成合約Ｉ２終止契約正當理由ａ款：「違反本
      校政策，經書面警告三次仍未改正」乙節，固據上訴人於原審聲請訊問證人呂
      瓊安、戴玉珠、陳曉琪到庭作證，惟被上訴人陳稱：伊並未見過所謂的第二封
      及第三封警告信函，雖伊於八十八年十一月間收受一封討論學校餐點是否使用
      白麵包、甜甜圈及味精（Ｍ.  Ｓ. Ｇ.）之信函，但該信函充其量僅係討論文
      化差異之信函，並非合約Ｉ２ａ款之警告信，並否認不讓學童用藥，係因其不
      懂中文，無法依家長要求為學童餵服學童帶來之藥物，且被上訴人所帶的班級
      小朋友年齡甚幼，班上的秩序必須維持，小朋友服藥，都會由秘書或有時於休
      息時間由助理老師陳曉琪給小朋友用藥等語。
  ２、查本件關於被上訴人於八十八年九月間曾與上訴人之法定代理人黃先生會面，
      請其將點心中不健康食品拿掉不要讓小朋友食用，因甜甜圈或白麵包食品含糖
      分過高，不宜讓小朋友食用，黃先生有同意改以水果餐代替等情，此為兩造所
      不爭，復經證人陳曉琪於本院九十一年五月六日準備程序中證述屬實在卷，則
      被上訴人建議校方取消點心中不健康食品，不要讓小朋友食用，因甜甜圈或白
      麵包食品含糖分過高，不宜讓小朋友食用，而校方亦同意改以水果餐代替等情
      以觀，難謂被上訴人有何不當干預學校飲食政策，而被上訴人所認為不宜讓小
      朋友食用者為甜甜圈或白麵包食品含糖分過高食品，但被上訴人並不排斥饅頭
      含蔬菜成分之食品，故被上訴人所關切者為學童之飲食健康問題，尚非無端干
      涉校方政策可比。至於廚房味精使用之問題係學生家長與廚房工作人員間之討
      論，以及校方處置方式，亦難認與被上訴人有所關聯，況味精添加物於日常食
      物過度不當使用，多為識者日漸重視而不予採用，縱被上訴人關切廚房使用味
      精情形，亦難認有何不當，故上訴人主張被上訴人違反上訴人校方之飲食政策
      （兩造合約Ｉ２ａ規定），且根本不尊重台灣本地飲食習慣（兩造合約Ｇ９規
      定），上訴人自得以此終止兩造聘雇合約一節，並不可採。
  ３、又查關於被上訴人是否禁止學童用藥問題，業據證人陳曉琪於九十一年五月六
      日準備程序中證稱：被上訴人表示無法忍受在她面前餵藥，證人曾探詢原因，
      被上訴人表示她曾在加拿大有學過自然療法的知識，所以她無法忍受採取非自
      然療法的方式，證人如找行政工作人員帶小朋友去服藥，不在她面前的話她不
      管等語；證人陳曉琪復於九十一年五月廿七日準備程序中證稱：只要不在課堂
      上用藥，被上訴人就不會干涉等語各在卷，參以被上訴人為一外籍教師，其懂
      曉中文畢竟有限，自無法依家長要求為學童餵服學童帶來之藥物，且被上訴人
      所帶的班級小朋友年齡甚幼，學童通常以藥苦而排斥吃藥，甚或哭鬧，影響教
      室秩序，被上訴人以班上的秩序必須維持，小朋友服藥都由秘書或於休息時間
      由助理老師陳曉琪給小朋友用藥之情形，亦屬合理，故上訴人主張被上訴人拒
      絕班級學童服藥而顯已違反兩造合約Ｇ僱員之其他義務其中第九項：「雇員應
      遵守本校依台灣勞動基準法所制定之規則與規章、並應尊重本地之傳統與習慣
      。」之約定、及前揭台中市政府函文所載補習班應報請市政府撤銷其聘雇許可
      ：「不依聘約約定從事正常教學。」之規定，而得終止合約事由一節，自非可
      取。
  ４、上訴人復主張被上訴人從事教學範圍以外之不當醫療行為，構成合約ｃ款「違
      反臺灣之法律與規章」及台中市政府八八府教社字第九九０二九號函所揭示應
      撤銷其聘僱許可之：「(1)言行不檢、有損師道；(2)不依聘約約定從事正常教學
      」乙節，惟為被上訴人所否認，並陳稱：被上訴人本人具有自然療法之醫學背
      景，此類療法並不使用醫藥，所用材料係萃取大自然中動植物及礦物之成分，
      經稀釋至無法以儀器檢測之程度，其理論係以盡量少量之自然物質，激發人類
      身體自我之調適能力，被上訴人所使用之以花朵萃取之乳液類似臺灣民眾使用
      之萬金油，而且更溫和，被上訴人並無上訴人指稱從事醫療行為之情形，僅有
      一次經學童家長同意用上述物品紓解學童ＰＥＴＥＲ午睡後臉頰很紅的現象等
      語。證人陳曉琪固於本院證稱：「曾經有一個小朋友潘虹瑄因為感冒而情緒不
      穩，被上訴人叫我把小朋友抱在我的大腿上，以我左手壓住小朋友的胸前，右
      手手掌向上以中指與拇指相連接，她叫我以意念守住該兩指相連接，她會取出
      三瓶藥物，成分不明，她會取出一瓶，並試圖以手扳開我上開相連接的兩指，
      如果扳開即會淘汰該瓶藥物，以最後無法扳開手指的那瓶藥物給小朋友服用，
      那次服用是顆粒狀的物品，她只跟我表示這是天然的製品，是否為藥物或食品
      及其成分我都不清楚，另外還有壹個翁有守小朋友英文名字叫彼得，那個小朋
      友皮膚有乾燥現象，她先取用一瓶液狀的物品給該小朋友擦拭，但是都沒有改
      善，後來她又用三瓶物品以前述方式取用其中的一瓶，也是顆粒狀，但我也是
      不知道成分，給小朋友服用。這二個小朋友他們的家長都有準備服用的藥物及
      或擦劑，他們服用之後我並沒有發現有任何異狀，被上訴人事後有向家長說明
      ，第一位小朋友家長有向被上訴人詢問服用的物品是在哪邊購買，第二位小朋
      友家長只同意塗抹不能接受服用的方式。」等語，被上訴人並不否認曾以右揭
      證人所提到手勢作法對彼得（即翁有守）做，惟否認曾對潘虹瑄小朋友有為此
      一作法，本院參諸證人陳曉琪之上揭證詞、被上訴人提出之自然療法證明書、
      學生家長信函、且該學童亦無不良之反應、而被上訴人所用之物品亦未經證實
      係屬醫生處方之藥劑，以及被上訴人特別注重學童飲食健康等問題以觀，尚難
      遽以認定被上訴人所為確屬不當醫療行為，是上訴人主張被上訴人給予學童不
      明藥物，以具有宗教儀式意味之方式予學生服用，顯已違反兩造合約Ｉ２Ｃ違
      反台灣之法律與規章、Ｇ僱員之其他義務其中第九項：「雇員應遵守本校依台
      灣勞動基準法所制定之規則與規章、並應尊重本地之傳統與習慣。」之約定、
      及前揭台中市政府函文所載補習班應報請市政府撤銷其聘雇許可：「不依聘約
      約定從事正常教學。」之規定，而得以此逕行終止兩造間聘雇合約，亦非可採
      。
  ５、況上訴人主張依兩造合約Ｉ２ａ所定：「違反本校政策之行為，並且經書面警
      告三次後，仍未改正其行為」為構成終止合約，而查證人呂瓊安固於原審九十
      年八月二十日到庭證稱：「我拿三封信給原告簽收，她都拒絕並把信件丟在地
      上。第一封信是十一月初給她，最後一封是三月十五日拿給她。我是在她下課
      時拿給他。」等語；證人戴玉珠於原審同前期日到庭證稱：「我在十二月拿給
      他第二封信，當時原告拒絕閱讀，還做一個手勢說他不用看，瞄一眼就知道意
      思了（他會速讀）。後來我請另一位老師拿給他看，他也拒絕看。」等語，惟
      上訴人僅自認收到第一封信，而否認收到第二、三封信等情，姑不論上開第二
      封信函是否有送給被上訴人，惟觀之證人呂瓊安證稱：最後一封是三月十五日
      拿給她等語，證人呂瓊安所稱三月十五日之信函應係上訴人單方終止合約之信
      函，並非屬第三封警告之信函，故被上訴人否認有收到第三封警告信函一節自
      非無據，且上訴人亦未舉證證明上訴人確有收到第三封信函，故上訴人主張伊
      曾對上訴人發三封警告信函一節，亦非可憑信。
  ６、綜上，上訴人主張被上訴人違反學校飲食等政策、禁止學童用藥，或有不當醫
      療行為，甚或已對被上訴人送達三封警告信函，進而合法終止契約等節，均不
      足採信。
五、雖上訴人復主張：本件退而言之，縱認上訴人單方面終止合約不合法，惟被上訴
    人接受上訴人所發給之同意轉聘書，亦堪認兩造有合意終止契約云云，惟為被上
    訴人所否認，並陳稱：被上訴人接受上訴人所發給之同意轉聘書，僅係被上訴人
    想留在台灣工作之不得已之做法，被上訴人並無合意終止契約之意思等語，參以
    上訴人既已於八十九年三月二十五日對被上訴人為單方面終止契約之意思表示，
    而被上訴人亦僅係以取得同意轉聘書，以便留在台灣教書，解釋上亦難認被上訴
    人有默示合意終止契約之意思，故上訴人此部分主張不足採信。
六、又查上訴人片面終止兩造勞動契約，既無兩造契約所定終止權發生之事由，其所
    為終止之意思表示即不生效力，兩造復未有合意終止契約之情形，則被上訴人依
    契約及債務不履行之法律關係提起本件訴訟即屬有據。上訴人主張請求之薪資是
    自八十九年三月十六日起至同年八月三十一日止，總金額為三十一萬二千五百元
    （即月薪五萬五千元，加上全勤二千元，合計為五萬七千元，乘以五個月，加上
    三月份的二萬八千五百元，總計三十一萬二千五百元），但因為三月份祇收到二
    萬七千五百元，所以該三月份未工作之半個月也僅以二萬七千五百元請求，關於
    請求薪資部分同意僅請求三十萬二千五百元等情。上訴人對於被上訴主張其底薪
    為五萬五千元，全勤有二千元不爭執，惟辯稱：但如鈞院認應該給付薪資只能用
    底薪，不能計入全勤獎金部分，因被上訴人未必一定會全勤云云，惟查，被上訴
    人如未遭解僱，其以全勤為條件成就後，自有受領該二千元之全勤獎金之權利，
    惟其遭上訴人不合法之解僱，使該全勤之條件無法成就，如謂該二千元不予計入
    ，並不合理，是被上訴人主張應計入全勤獎金二千元，應屬可採。至於被上訴人
    主張伊遭非法解僱後到香港換發簽證之費用八千二百元等情，上訴人對於被上訴
    人主張到香港換發簽證之費用八千二百元一節不爭執，但否認與上訴人終止契約
    的債務不履行損害賠償有因果關係，惟查，被上訴人主張之此項到香港換發簽證
    之費用八千二百元，若非上訴人提前非法終止契約即不會發生，故該費用應與上
    訴人非法終止契約的債務不履行損害賠償有因果關係，是被告所辯自非可取。
七、又查，上訴人抗辯被上訴人自八十九年五月十五日起已在嘉義世界國美語任教，
    所以被上訴不得再請求此部分之薪資等語。而被上訴人自認伊自八十九年五月十
    五日起在嘉義世界國美語任教迄今等情。按僱用人受領勞務遲延者，受僱人無補
    服勞役之義務，仍得請求報酬。但受僱人因不服勞務所減省之費用，或轉向他處
    服勞務所得或故意怠於取得之利益，僱用人得由報酬額內扣除之，民法第四百八
    十七條定有明文。查本件上訴人片面終止兩造合約並非適法，且兩造亦無合意終
    止之情形，被上訴人自得請求上訴人契約債務不履行損害賠償，已見前述，惟柀
    上訴人自八十九年五月十五日既已轉至他處服勞務，自應就其於前揭轉至他處服
    務之時即八十九年五月十五日起至合約期滿日即八十九年八月三十一日止之報酬
    予以扣除，故被上訴人得請求八十九年三月十五日起至三十一日止（即依其主張
    之薪資二萬七千五百元）、四月份（薪資五萬七千元）、五月一日起至同月十四
    日止（計十四日，薪資二萬六千六百元，計算式：57000*14/30=26600 ）等薪資
    ，合計一十一萬一千一百元。
八、綜前所述，上訴人片面終止兩造勞動契約，既無兩造契約所定終止權發生之事由
    ，其所為終止之意思表示即不生效力，兩造亦無合意終止之情形，被上訴人依契
    約及債務不履行提起本件訴訟即屬有據，被上訴人請求薪資合計一十一萬一千一
    百元、遭非法解僱後至香港換發簽證支出八千二百元，合計一十一萬九千三百元
    ，為有理由，應予准許，逾此部分，為無理由，應予駁回。原審就上開應准許部
    分，為被上訴人勝訴之判決，經核並無不合，上訴意旨，指摘原判決此部分不當
    ，求予廢棄，非有理由，應予駁回。至於逾此准許範圍部分（除原審經駁回部分
    未經被上訴人上訴而告確定者外），原審判決為上訴人敗訴之判決，即有未洽，
    上訴意旨，指摘原判決此部分不當，求予廢棄，為有理由，應由本院予以廢棄改
    判如主文第一、二項所示。
九、本件事證已臻明確，兩造其餘之攻擊防禦方法無逐一論述之必要，附此敘明。
十、據上論結，本件上訴為一部有理由，一部無理由，依民事訴訟法第四百三十六條
    之一第三項、第四百四十九條第一項、第七十九條但書，判決如主文。
中      華      民      國    九十二    年      一      月    二十四    日
                                    臺灣臺中地方法院勞工法庭
~B審判長法官  張瑞蘭
~B法      官  林宗成
~B法      官  張國華
右為正本係照原本作成
不得上訴。
中      華      民      國    九十二    年      一      月    二十七    日
~B法院書記官


司法院資訊處製作；財團法人民間司法改革基金會備份。
